臺灣臺南地方法院臺南簡易庭民事判決
110年度南簡字第211號
原      告  唐子閎  
被      告  姚群山  

上列當事人間請求侵權行為損害賠償事件，經本院刑事庭裁定（
109年度簡附民字第227號）移送前來，本院於民國110年2月24日
言詞辯論終結，判決如下：
    主      文
被告應給付原告新臺幣550,111元，及自109年11月10日起至清償
日止，按週年利率百分之5計算之利息。
原告其餘之訴駁回。
訴訟費用由被告負擔百分之53，餘由原告負擔。
本判決原告勝訴部分得假執行。但被告如以新臺幣550,111元為
原告預供擔保，得免為假執行。
    事實及理由
一、原告起訴主張：被告在其住處内飼養犬隻(下稱系爭犬隻)，
    其身為飼主，原應注意對系爭犬隻為妥適之看管約束，防止
    系爭犬隻無故侵害他人身命、身體、自由或財產，且應注意
    不得疏縱寵物在道路奔走，妨害交通，詎其於民國109年4月
    5日晚間11時23分許，客觀上其無不能注意之情事，竟疏未
    注意以繩或鍊適當圈束系爭犬隻，或為其他防止系爭犬隻在
    路上任意奔走而妨害交通之防護措施，任令系爭犬隻隨意於
    道路上行走或奔跑，適原告騎乘車牌號碼000-0000號普通重
    型機車(下稱系爭機車)沿臺南市仁德區德善路由東往西行駛
    ，行駛至德善路247之5號前時，系爭犬隻突自原告左側衝出
    ，致原告煞避不及，撞及系爭犬隻後當場倒地（下稱系爭事
    故），因而受有左側脛骨幹螺旋骨折延伸至遠端脛骨及內踝
    骨折等傷害(下稱系爭傷害)。被告並經本院109年度簡字第3
    811號刑事判決判處犯過失傷害罪，處拘役50日確定（下稱
    系爭刑事案件），爰依侵權行為之法律關係請求被告賠償醫
    療費新臺幣（下同）79,850元、看護費120,000元【計算式
    ：2,000元/日60日（鋼釘鋼板內固定手術後1個月+移除鋼
    釘鋼板手術後1個月）】、不能工作之損失281,292元【計算
    式：46,882元/月6個月】、精神慰撫金500,000元、系爭機
    車修理費12,450元，總計993,592元等語。並聲明：被告應
    給付原告993,592元，及自起訴狀繕本送達翌日起至清償日
    止，按週年利率百分之5計算之利息(見附民卷第5頁)。
二、被告則以：對原告支出醫療費79,850元、機車修理費12,450
    元沒有意見；看護費12萬元有意見，原告要證明有請看護；
    不能工作之損失281,292元、精神慰撫金50萬元太誇張等語
    置辯。並聲明：原告之訴駁回；願供擔保，請准宣告免為假
    執行(見訴字卷第91頁)。
三、本院判斷之理由：
　㈠按因故意或過失，不法侵害他人之權利者，負損害賠償責任
    ；動物加損害於他人者，由其占有人負損害賠償責任。但依
    動物之種類及性質已為相當注意之管束，或縱為相當注意之
    管束而仍不免發生損害者，不在此限；當事人主張有利於己
    之事實者，就其事實有舉證之責任。民法第184條第1項前段
    、第190條第1項、民事訴訟法第277條前段分別定有明文。
    經查：被告未注意以繩或鍊適當圈束系爭犬隻或為其他防止
    系爭犬隻在路上任意奔走而妨害交通之防護措施，任令系爭
    犬隻隨意於道路上行走或奔跑，適原告騎乘系爭機車沿臺南
    市仁德區德善路由東往西行駛，行駛至德善路247之5號前時
    ，系爭犬隻突自原告左側衝出，致原告煞避不及，撞及系爭
    犬隻後當場倒地，因而受有左側脛骨幹螺旋骨折延伸至遠端
    脛骨及內踝骨折等傷害一節，業經本院依職權調取系爭刑事
    案件卷宗核閱無訛，復為被告所不爭執，故被告應負損害賠
    償責任一節，堪予認定。
　㈡又按不法侵害他人之身體或健康者，對於被害人因此喪失或
    減少勞動能力，或增加生活上之需要時，應負損害賠償責任
    ；不法侵害他人之身體、健康、名譽、自由、信用、隱私、
    貞操，或不法侵害其他人格法益而情節重大者，被害人雖非
    財產上之損害，亦得請求賠償相當之金額；不法毀損他人之
    物者，應向被害人賠償其物因毀損所減少之價額。民法第19
    3條第1項、第195條第1項前段、第196條分別定有明文。另
    依民法第196條規定請求賠償毀損所減少之價額，得以修復
    費用為估定標準，但以必要者為限，例如修理材料以新品更
    換舊品，應予折舊（最高法院77年度第9次民事庭會議決議
    參照），經查：
　⒈醫療費用部分：原告主張因系爭傷害支出醫療費用79,850元
    乙情，業據提出成大醫院診斷證明書及醫療費收據、晉安復
    健科診所醫療費收據、大東門讚診所醫療費收據等件為證（
    見附民卷第11頁、第17至37頁），復為被告所不爭執，是原
    告請求被告賠償醫療費79,850元，洵屬有據。
　⒉看護費用部分：原告於109年4月5日急診入院、109年4月6日
    接受骨折復位及鋼釘鋼板內固定手術、109年4月10日出院，
    需專人看護1個月，下肢骨折一般建議術後短期內需要全天
    照顧，移除鋼板屬於個人選擇，除非有必要像感染或再骨折
    才會如此建議，移除內固定物手術後通常不需要專人照護而
    能自主活動等節，有成大醫院診斷證明書、診療資料摘要表
    等件可佐（見附民卷第11頁、訴字卷第87頁），是原告請求
    專人全日看護1個月部分，尚屬合理。再者，親屬代為照顧
    被害人之起居，固係基於親情，但親屬看護所付出之勞力並
    非不能評價為金錢，雖因二者身分關係而免除被害人之支付
    義務，惟此種基於身分關係之恩惠，自不能加惠於加害人。
    故由親屬看護時雖無現實看護費之支付，仍應認被害人受有
    相當於看護費之損害，得向加害人請求賠償，始符公平原則
    （最高法院94年度台上字第1543號裁判要旨參照）。則衡諸
    目前一般職業看護之收費為每日2,000元，原告以每日2,000
    元計算看護費，尚非過高，則原告請求看護費60,000元部分
    【計算式：2,000元/日30日】，為有理由，應予准許，逾
    此部分之請求，則無理由。
　⒊不能工作之損失：原告因系爭傷害必須休養6個月，6個月內
    不宜負重、久站，建議不要行粗重工作乙節，有成大醫院診
    斷證明書、診療資料摘要表等件可佐（見附民卷第11頁、訴
    字卷第87頁）。再者，原告在壽喜燒鍋物店擔任內場副主廚
    ，工作內容為人力運用、規劃、執行，餐點改善管理等，10
    9年4月6日起請假12日（109年4月扣薪8,503元），109年5月
    請假18日、病假半薪（109年5月扣薪13,555元），109年5月
    27日起留職停薪等節，亦有原告任職之三澧企業股份有限公
    司回函可證（見簡字卷第17頁），是原告主張6個月不能工
    作乙情，堪予認定。又原告主張以46,882元計算每月不能工
    作損失乙節，固提出108年10月至109年3月之薪資條為證（
    見附民卷第39至49頁），然原告所提薪資條尚包含加班費、
    獎金等，是本院認原告每月薪資應依原告勞保投保資料45,8
    00元計算（見訴字卷第58頁），始為合理。從而，原告請求
    被告賠償不能工作之損失205,258元【計算式：8,503元（10
    9年4月）+13,555元（109年5月）+45,800元×4月（109年6至
    9月）】，應予准許，逾此部分之請求，則無理由。
  ⒋系爭機車修理費部分：原告主張支出修理費12,450元之事實
    ，業據提出估價單、系爭機車照片（見附民卷第51頁、訴字
    卷第71至80頁）為證，復為被告所不爭執，自堪信採。而依
    原告所提系爭機車修繕收據係以新品置換舊品，則依上開說
    明，應以扣除機車使用年限計算折舊後之費用為限。依行政
    院所頒固定資產耐用年數表及固定資產折舊率之規定，機械
    腳踏車之耐用年數為3年，依定率遞減法每年折舊1000分之5
    36，另依營利事業所得稅查核準則第95條第6項規定，固定
    資產提列折舊採用定率遞減法者，以1年為計算單位，其使
    用期間未滿1年者，按實際使用之月數相當於全年之比例計
    算之，不滿1月者，以1月計。查系爭機車係108年2月出廠（
    見訴字卷第81頁之行車執照），距系爭事故發生之109年4月
    5日，已使用1年3個月，則零件扣除折舊後之修復費用估定
    為5,003元【計算式詳附表】，則系爭機車因系爭車禍所受
    損害，應以5,003元為合理。
　⒌精神慰撫金部分：按被害人因身體、健康受侵害，致受有非
    財產上之損害者，雖亦得請求賠償，惟酌定精神慰撫金之多
    寡時，應斟酌被害人及加害人雙方之身分、資力、經濟狀況
    、加害程度、被害人所受痛苦及及其他各種情形，以核定相
    當之數額。本院審酌兩造教育程度、經濟能力、社會地位（
    參見系爭車禍刑事案件卷宗及兩造財產所得調件明細資料）
    ，及原告所受傷害等一切情狀，認原告請求之精神慰撫金以
    200,000元為適當，逾此數額之請求，則無理由。
　⒍綜上，原告得請求賠償之金額為550,111元【計算式：醫療費
    79,850元＋看護費60,000元＋系爭機車修理費5,003元＋不能工
    作之損失205,258元＋精神慰撫金200,000元】，逾此數額之
    請求，則無理由。 
四、綜上所述，原告依侵權行為損害賠償之法律關係，請求被告
    給付550,111元，及自刑事附帶民事訴訟起訴狀繕本送達翌
    日即109年11月10日起至清償日止，按週年利率百分之5計算
    之法定遲延利息，為有理由，應予准許。原告逾此範圍之請
    求，為無理由，應予駁回。
五、本件原告勝訴部分係依民事訴訟法第427條適用簡易程序所
    為被告敗訴之判決，依同法第389條第1項第3款規定，應依
    職權宣告假執行，並依同法第392條第2項規定，依被告聲請
    宣告被告如預供擔保後，得免為假執行。
六、本件事證已臻明確，兩造其餘攻擊防禦方法及舉證，核與本
    判決之結果不生影響，爰不另為贅論，附此敘明。
七、訴訟費用負擔之依據：民事訴訟法第79條。
中　　華　　民　　國　　110 　年　　3 　　月　　10　　日
                  臺灣臺南地方法院臺南簡易庭
　　　　　　　　　             法    官　王淑惠
以上正本係照原本作成。
如對本判決上訴，須於判決送達後20日內向本院提出上訴狀。
如委任律師提起上訴者，應一併繳納上訴審裁判費。
中　　華　　民　　國　　110 　年　　3 　　月　　10　　日
                               書 記 官  洪凌婷  
附表
折舊時間           金額(新臺幣)
第1年折舊值        12,450×0.536=6,673
第1年折舊後價值    12,450-6,673=5,777
第2年折舊值        5,777×0.536×(3/12)=774
第2年折舊後價值    5,777-774=5,003